臺灣高等法院高雄分院刑事判決　　　　　　　　　　九十三年度上易字第四九八號
　　上訴人
　　即被告　　　乙○○
　　上訴人
　　即被告　　　甲○○
　　共同選任
　　辯護人　　　呂郁斌律師
右上訴人等因妨害婚姻案件，不服臺灣高雄地方法院九十三年度易字第一五一號中華
民國九十三年七月二十三日第一審判決（聲請簡易判決處刑案號：臺灣高雄地方法院
檢察署九十二年度偵字第一Ｏ五五三號，原審認不宜以簡易判決處刑，改依通常程序
審理），提起上訴，本院判決如左：
    主  文
上訴駁回。
    事  實
一、甲○○係丙○○○之夫，為有配偶之人，乙○○（曾因重利案件，經本院於民國
    八十七年六月二十五日以八十七年度上更一字第六三號刑事判決判處有期徒刑四
    月，上訴後，經最高法院於八十九年八月三日以八十九年度臺上字第四六七七號
    刑事判決駁回上訴確定，九十年一月十七日易科罰金執行完畢）亦明知甲○○為
    有配偶之人。詎甲○○、乙○○竟基於通姦、相姦之犯意，於九十二年一月二十
    九日凌晨某時，在高雄市前鎮區○○○路一九七號三樓房間內，通、相姦一次。
    迄同日凌晨五時許，經丙○○○會同徵信社人員及員警陳永銘、張小澎於前揭處
    所查獲。
二、案經丙○○○訴由高雄市政府警察局前鎮分局報請臺灣高雄地方法院檢察署檢察
    官偵查後，聲請簡易判決處刑。
    理  由
一、訊據上訴人即被告甲○○、乙○○二人固直承於右揭時、地，共處一室等情，惟
    均矢口否認有何通、相姦犯行，被告甲○○辯稱：當日伊躺在床上觀看電視而入
    睡，丙○○○與員警前來時，雖有表明身分，但伊因有懷疑，故未即時開門，伊
    並無通姦情事云云；被告乙○○辯以：當日因工作至凌晨二時許，且凌晨五時許
    即須起床爬山，伊擔心睡眠逾時而躺在座椅上觀看電視，並因座椅上若墊有衣物
    ，躺著較為舒適，故將衣物置於座椅上，嗣躺在座椅上即進入睡眠狀態，並無相
    姦情事云云。
  (一)按犯罪事實固應依證據認定之，惟認定犯罪事實所憑之證據，並不以直接證據為
    限，即綜合各種間接證據，本於推理作用，為其認定犯罪事實之基礎，仍非法所
    不許（最高法院著有二十七年滬上字第六十四號判例意旨參考）。尤以通姦、相
    姦者，其犯罪性質原屬私密性甚高之犯罪，直接證據取得不易，故法院自得本於
    調查所得之間接證據，依據一般生活經驗法則與事理原則之推理作用，而為認定
    犯罪事實之基礎，合先敘明。
  (二)被告甲○○乃告訴人丙○○○之夫，案發時為有配偶之人；而被告乙○○亦明知
    被告甲○○於案發時係有配偶之人乙節，為被告二人於本院準備程序時所不爭執
    ，堪認為真實。
  (三)告訴人於九十二年一月二十九日凌晨五時許，係由告訴人開啟上開處所一樓鐵門
    後，再由鎖匠先後開啟上開處所一樓玻璃門、三樓樓梯門及前揭房間之房門，始
    得進入前揭房間，業據告訴人於原審審理時供陳在卷，核與證人即員警陳永銘、
    張小澎於原審審理時結證屬實，並有大門之照片影本四幀在卷足佐。而告訴人當
    時係會同徵信社人員及員警陳永銘、張小澎前往高雄市前鎮區○○○路一九七號
    三樓，經員警於該處三樓房間外表明身分，要求房間內之人士開啟房門後，被告
    甲○○即於該房間內出聲詢問員警為何而來，員警乃央請告訴人出聲叫喚被告甲○○，然被告甲○○仍未開門，嗣經鎖匠開啟房門，於房間內僅有被告甲○○及
    乙○○二人，房間內置有雙人床一張，其上有棉被一床、枕頭二個，床側另有座
    椅一張，座椅上堆有衣物，於告訴人尚未翻箱倒櫃時，衣物澎鬆並無擠壓之痕跡
    ，而自員警要求房間內之被告甲○○開啟房門時起至開啟房門時止，時間共計二
    分十二秒，業據原審於審理期日當庭勘驗搜證之光碟片屬實，有審判筆錄在卷可
    按（見原審卷第九八頁），復有現場照片四幀附卷可佐，足見被告甲○○與被告
    乙○○於查獲當時，確係層層上鎖節制，且共處一室，並有同床共枕之事實。
  (四)本件被告甲○○自承與妻丙○○○感情不睦，於案發前數月即已離家；而被告二
    人素即熟識，並以兄妹相稱，為被告二人所不爭執，竟不避嫌於深夜猶共處一室
    ；且上開處所一樓玻璃門及三樓樓梯門均有上鎖，已有足夠防盜功能之狀況下，
    仍將前揭共處一室之房門上鎖，又於案發時經員警及告訴人分別表明身分以後，
    仍持續二分十二秒始開啟房門，其未為男女苟且之事，孰能置信。
  (五)被告甲○○雖辯稱：：員警及丙○○○雖有表明身分，但伊因有懷疑，而未立即
    開門，伊無通姦云云，惟被告甲○○原可認出告訴人之聲音，業據被告甲○○於
    原審審理時供陳屬實，應無懷疑而無法認出之理；被告乙○○辯稱：伊係將衣物
    置於座椅上，嗣躺在座椅上即進入睡眠狀態，伊並無相姦情事云云，惟上開座椅
    上之衣物，外觀上呈澎鬆而無擠壓之痕跡，亦有勘驗相片在卷可佐，是被告所辯
    ，均容有疑義，而難憑信。又被告二人於鎖匠開啟前揭房門時，雖衣著完整，惟
    被告甲○○於員警要求其開啟房門時，並未立即開啟房門，且自員警要求房間內
    之被告甲○○開啟房門時起，至開啟房門時止，時間已有二分十二秒之久，於此
    期間內，被告二人自可著裝完畢而衣著完整，自不能僅以被告二人於鎖匠開啟房
    門時，衣著完整，而為有利於被告二人之認定。
  (六)綜上所述，參諸被告甲○○與妻不睦且已離家數月，又被告二人素即熟稔，深夜
    共處一室，且層層上鎖節制；查獲時經員警及告訴人叩門，前後歷二分餘始開門
    等各種間接證據綜合研判，依據一般生活經驗法則與事理原則之推理作用，足認
    被告二人確有於案發當日凌晨某時為通、相姦之行為無訛，被告二人上開辯解，
    無非事後卸責之詞，均不足採。本件事證明確，被告二人之犯行均堪認定。
二、核與被告甲○○所為，係犯刑法第二百三十九條前段之通姦罪；被告乙○○所為
    ，係犯刑法第二百三十九條後段之相姦罪，並依同條前段科刑。聲請簡易判決處
    刑書所犯法條中認被告甲○○、乙○○所為，分別係犯刑法第二百三十九條後段
    、前段之與有配偶之人相姦罪、與有配偶之人通姦罪，容有誤會。被告乙○○前
    因重利案件，經本院判處有期徒刑四月確定，甫於九十年一月十七日易科罰金執
    行完畢，有臺灣高等法院被告全國前案紀錄表在卷可憑，其於五年之內再犯上開
    有期徒刑以上之罪，為累犯，應依刑法第四十七條規定加重其刑。
三、原審認被告罪證明確，因而依刑法第二百三十九條、第四十七條、第四十一條第
    一項，罰金罰鍰提高標準條例第二條（原判決贅引同條例第一條前段）之規定，
    並審酌被告甲○○違背婚姻之忠誠及責任，有背善良風俗；被告乙○○介入他人
    之婚姻，破壞告訴人丙○○○家庭之和諧，對告訴人心理所生之傷害非微，又被
    告二人犯後均飾詞否認，尚無悔意等其他一切情狀，分別量處被告甲○○有期徒
    刑四月；被告乙○○有期徒刑五月，並均諭知其等易科罰金之折算標準。核其認
    事用法，核無不合，量刑亦屬允當。被告等上訴意旨否認犯罪，指摘原判決不當
    ，為無理由，應予駁回。
四、聲請簡易判決處刑書雖以：甲○○、乙○○二人基於概括犯意，自九十一年九月
    間某日起，在高雄市前鎮區○○○路一九七號處所，連續發生數次性行為等語，
    惟公訴人業於原審審判時減縮起訴之犯罪事實如本件判決事實欄所載，本院自應
    依減縮後之犯罪事實進行審理，附此敘明。
五、據上論斷，應依刑事訴訟法第三百六十八條，判決如主文。
本案經檢察官許月雲到庭執行職務。
中    華    民    國      九十三      年      十一      月     十二   日
                              臺灣高等法院高雄分院刑事第五庭
                                  審判長法官  曾永宗
                                        法官  邱永貴
                                        法官  陳明富
右正本證明與原本無異。
不得上訴。
                                  法院書記官  張宗芳
中    華    民    國      九十三      年      十一      月    十二    日
附錄本案論罪科刑法條全文：
刑法第二百三十九條
有配偶而與人通姦者，處一年以下有期徒刑。其相姦者亦同。
